最高法院民事裁定　　　　　　　九十四年度台聲字第三八四號
　　聲　請　人　葛萊美國際開發股份有限公司
　　法定代理人　黃林秀如
上列聲請人因與丁○○等間請求債務不履行損害賠償等事件，對
於中華民國九十三年十二月二十三日本院裁定（九十三年度台上
字第二五六三號），聲請再審，本院裁定如下：
    主  文
聲請駁回。
聲請訴訟費用由聲請人負擔。
    理  由
本件聲請人對於本院九十三年度台上字第二五六三號確定裁定（
下稱原確定裁定），以有民事訴訟法第四百九十六條第一項第一
款規定之情形，聲請再審，係以：伊於前訴訟程序不服台灣高等
法院九十二年度重上字第六六四號判決（下稱原判決），提起第
三審上訴，於上訴理由狀中，已具體指摘該判決就伊提出之攻擊
防禦方法未予審酌，且認定事實理由前後矛盾，有民事訴訟法第
四百六十九條第一項第六款判決不備理由或理由矛盾之情形，並
敘明其具體內容。乃原確定裁定，竟以伊未合法表明上訴理由，
駁回伊上訴，顯違背民事訴訟法第四百六十七條、第四百七十條
第二項第一、二款規定。且伊僅依民事訴訟法第四百六十九條所
列事由提起第三審上訴，自無須敘述為從事法之續造，確保裁判
上一致性或其他所涉及之法律見解具有原則上重要性之理由，原
確定裁定認伊應表明該項理由，違背民事訴訟法第四百七十條第
二項、第四百六十九條之一規定。又原確定裁定就伊主張相對人
乙○○於系爭調解書屬當事人不適格，未依職權調查，亦違背民
事訴訟法第四百七十五條規定，其適用法規顯有錯誤等語，為其
論據。
惟按上訴第三審法院，非以原判決違背法令為理由，不得為之。
又提起上訴，上訴狀內應記載上訴理由，表明原判決所違背之法
令及其具體內容，暨依訴訟資料合於該違背法令之具體事實，其
依民事訴訟法第四百六十九條之一規定提起上訴者，並應具體敘
述為從事法之續造、確保裁判之一致性或其他所涉及之法律見解
具有原則上重要性之理由。同法第四百六十七條、第四百七十條
第二項定有明文。聲請人於前訴訟程序提起第三審上訴，係以原
第二審判決理由不備、理由矛盾，且其解釋意思表示違背本院十
七年上字第一一一八號判例等語為據，並引民事訴訟法第四百零
一條第一項、本院六十一年台再字第一八六號判例，指相對人丁
○○、庚○、丙○○、己○○、甲○○、戊○○、辛○○等七人
非系爭調解書效力所及之人，顯係依民事訴訟法第四百六十九條
、第四百六十九條之一規定，提起第三審上訴；是原確定裁定認
其應依上開規定，表明上訴理由，於法並無不合。又原判決對於
聲請人所提成立協議或調解，僅由相對人乙○○或庚○出面為之
，其效力不及於相對人全體；另協議、調解之他造係訴外人上林
營造股份有限公司，其非當事人等攻擊防禦方法，均已審酌，且
說明其取捨之意見，並敘明相對人係主張聲請人未依調解書及協
議內容等債權契約履行，應負債務不履行損害賠償責任，非主張
調解書之執行力，原不生調解當事人適格與否之問題，況乙○○
係代表全體繼承人調解等語。是聲請人上訴理由狀雖以原判決理
由不備、理由矛盾為由，實係就原審依職權取捨證據、解釋意思
表示，認定聲請人因興建房屋損害相對人繼承取得之房屋，而與
相對人達成合建房屋及賠償之協議，兩造均為該協議（契約）之
當事人等情，指摘其為不當，而非表明該部分所違背法令之具體
內容，暨依訴訟資料合於該違背法令之具體事實，並具體敘述為
從事法之續造、確保裁判一致性或其他所涉及之法律見解具有原
則上重要性之理由。原確定裁定因而認其未合法表明上訴理由，
上訴為不合法，依民事訴訟法第四百八十一條、第四百四十四條
第一項駁回其上訴，經核並無適用法規顯有錯誤之情事。又當事
人適格，指當事人就具體特定訴訟標的有無實施訴訟之權能而言
，此項權能之有無，應依當事人與特定訴訟標的之關係定之；在
給付之訴，祗原告主張其為訴訟標的法律關係之權利主體，其當
事人即為適格。相對人於前訴訟程序既主張其因聲請人不履行協
議，受有損害，依債務不履行規定請求聲請人賠償，其就該訴訟
標的自有實施訴訟之權能，並無當事人不適格之情形。聲請人辯
稱相對人乙○○非調解書適格之當事人云云，與本件訴訟當事人
適格有無欠缺，核屬二事，原確定裁定未依職權調查，亦無違背
民事訴訟法第四百七十五條規定可言。聲請人以原確定裁定適用
法規顯有錯誤為由，對之聲請再審，非有理由。
據上論結，本件再審之聲請為無理由。依民事訴訟法第五百零七
條、第五百零二條第二項、第九十五條、第七十八條，裁定如主
文。
中　　華　　民　　國　九十四　年　　五　　月　二十　　日
                      最高法院民事第六庭
                          審判長法官  吳　啟　賓
                                法官  高　孟　焄
                                法官  朱　建　男
                                法官  李　彥　文
                                法官  王　仁　貴
      本件正本證明與原本無異
                                      書  記  官
中　　華　　民　　國　九十四　年　　六　　月　　二　　日
                                                   Ｒ
